臺灣新竹地方法院刑事判決　　　　　　100年度審易字第720號
公　訴　人　臺灣新竹地方法院檢察署檢察官
被　　　告　李春生
上列被告因違反森林法案件，經檢察官提起公訴（100 年度偵
字第5974號），本院依簡式審判程序判決如下：
    主  文
李春生犯森林法第五十二條第一項第六款之竊取森林主產物罪，
處有期徒刑柒月，併科罰金新臺幣仟壹佰捌拾貳元，罰金如易
服勞役，以新臺幣壹仟元折算壹日。緩刑年，緩刑期內付保護
管束，並應向指定之政府機關、政府機構、行政法人、社區或其
他符合公益目的之機構或團體，提供伍拾小時之義務勞務。
    事  實
一、李春生明知位於新竹縣五峰鄉○○○段第7 地號之竹東事業
    區第33林班地（TWD97座標X：261937、Y：0000000），係由
    行政院農業委員會林務局新竹林區管理處（下稱新竹林管處
    ）所管理之國有林，且該林班地上所放置之森林主產物扁柏
    樹材，係遭人砍伐尚未搬運而放置於該處，竟基於意圖為自
    己不法所有而竊取森林主產物之犯意，於100 年6 月17日晚
    上7 時許，徒手將放置上開林班地內之扁柏樹材1 塊（重
    16.5公斤，材積0.021 立方公尺）搬至所駕駛之車牌號碼
    XS-1912 號自用小客車後座，並駕駛該車輛沿新竹縣五峰鄉
    ○○○路往桃園縣大溪方向行駛，迨同日晚上9 時許，行經
    上開公路46.6公里處，當場為警攔檢查獲，並扣得扁柏樹材
    1 塊（業已發還新竹林管處）。
二、案經新竹林管處訴由新竹縣政府警察局竹東分局報告臺灣新
    竹地方法院檢察署檢察官偵查起訴。
    理  由
一、本件被告李春生所犯森林法第52條第1 項第6 款之竊取森林
    主產物罪，係非為死刑、無期徒刑、最輕本刑為3 年以上有
    期徒刑之罪或高等法院管轄第一審案件，被告於本院準備程
    序進行中，就被訴事實為有罪之陳述，經本院認合於刑事訴
    訟法第273 條之1 第1 項之規定，裁定進行簡式審判程序，
    合先敘明。
二、訊據被告李春生對於上揭事實坦承不諱，並經證人即新竹林
    區管理處竹東工作站技術士李聲銘於警詢及偵訊時證述在卷
    ，且有新竹縣政府警察局竹東分局搜索扣押筆錄1 份、扣押
    物品收據1 份、扣押物品目錄表1 份、扣押物品清單1 份、
    贓物認領保管單1 份、森林暨自然保育警察隊新竹分隊代保
    管條1 份、會勘紀錄1 份、現場及贓物照片共8 幀、行政院
    農業委員會林務局新竹林區管理處100 年7 月1 日行政字第
    1002212246號函及所附林務局新竹林區管理處森林被害告訴
    書1 份、新竹縣五峰鄉○○○段5 地號土地內扁柏殘材位置
    圖1 份、現場照片4 幀、新竹縣五峰鄉○○○段5 地號之土
    地建物查詢資料1 份、新竹縣五峰鄉地籍圖查詢資料1 份、
    行政院農業委員會林務局新竹林區管理處100 年8 月23日竹
    政字第1002109301號函所檢附之國有林林產物價金查定書1
    份、林產物價金查定表1 份、竹東工作站贓物保管明細表1
    份等在卷足稽，足認被告前開所為自白確與事實相符而堪採
    信，本案事證已臻明確，被告所為前開犯行均足堪認定，應
    予依法論科。
三、論罪科刑：
（一）、按森林係指林地及其群生竹、木之總稱，此為森林法第
        3 條第1項前段定有明文。而所謂森林主產物，依國有
        林林產物處分規則第3條第1款之規定，係指生立、枯損
        、倒伏之竹木及餘留之根株、殘材而言。是森林主產物
        ，並不以附著於其生長之土地，仍為森林構成部分者為
        限，尚包括已與其所生長之土地分離，而留在林地之倒
        伏竹、木、餘留殘材等，至其與所生長土地分離之原因
        ，究係出於自然力或人為所造成，均非所問。他人盜伐
        後未運走之木材，仍屬於林地內之森林主產物。森林法
        第50條第1項所定竊取森林主、副產物之竊取云者，即
        竊而取之之謂，並不以自己盜伐為限，縱令係他人盜伐
        而仍在森林內，既未遭搬離現場，自仍在管理機關之管
        領力支配下，如予竊取，仍為竊取森林主產物，應依森
        林法之規定論處（最高法院92年第17次刑事庭決議）。
        從而本案前揭扁柏殘材於森林主產物，應無疑義。核被
        告竊取國有林班地內之扁柏殘材1塊，且為搬運贓物，
        使用車輛之行為，係犯森林法第52 條第1項第6款之竊
        取森林主產物，為搬運贓物，使用車輛之加重竊取森林
        主產物罪。又起訴書原認被告就犯罪事實欄一部分係犯
        森林法第50條之竊取森林主產物罪等語，業經蒞庭之公
        訴檢察官於本院於準備程序時當庭變更起訴法條為森林
        法第52條第1項第6款之竊取森林主產物罪，附此敘明。
（二）、爰審酌被告未能恪遵法令，竊取森林副產物，對於森林
        保育與國家財產已造成損害，惟念被告犯罪後於迭次訊
        問中均坦承犯行，尚見悔意，復參以其所竊得上開扁柏
        樹材之市價為新台幣( 下同)1,609元，價值非高，並已
        發還新竹林管處等情，兼衡被告之智識程度、竊取扁柏
        樹材之動機、目的、犯罪手段、情節、數量及所生損害
        ，暨公訴人求刑稱應量處有期徒刑7 月等語等一切情狀
        ，量處如主文所示之刑。又森林法第50條（現行法為第
        52條）第1 項所載併科贓額2 倍以上5 倍以下之罰金，
        其贓額之計算，以原木山價為準，有最高法院47年臺上
        字第1095號判例意旨可資參照。查本件被告所竊取扁柏
        樹材之市價為1,609 元，扣除生產費用18元，山價為
        1591元等情，有前揭行政院農業委員會林務局新竹林區
        管理處100 年8 月23日竹政字第100210 9301 號函暨所
        附國有林林產物價金查定書及林產物價金查定表各1 份
        在卷可參，是本件依森林法第52條之規定，應一併諭知
        被告併科2 倍即3,182 元之罰金（按森林法於87年5 月
        27日修正時，相關罰金之條文均已修正為以新臺幣為罰
        金之單位，雖同法第52條未予明示，仍規定「併科贓額
        2 倍以上5 倍以下罰金」，惟同法之罰金條文既已經全
        部修正為以新臺幣為貨幣單位，解釋上第52條之貨幣單
        位應與其他條文相同而以新臺幣為貨幣單位），並諭知
        如易服勞役之折算標準，以資懲儆。
（三）、末查，被告未曾因故意犯罪受有期徒刑以上刑之宣告，
        此有臺灣高等法院被告前案紀錄表1 份在卷可查，家中
        有子女3 人分別就讀國中、國小，其配偶並無工作，被
        告為家中唯一經濟來源，其因一時失慮致罹刑典，經此
        次偵查程序及科刑之教訓後，應已知所警惕，相信不會
        再犯，本院綜核各情認上開刑之宣告，已足策其自新，
        所宣告之刑，以暫不執行為適當，爰併予宣告緩刑3 年
        。另為使其深切反省，爰併依刑法第74條第2 項第5 款
        之規定，命被告應向執行檢察官指定之政府機關、政府
        機構、行政法人、社區或其他符合公益目的之機構或團
        體，提供50小時之義務勞務，並依刑法第93條第1 項第
        2 款諭知緩刑期內付保護管束，以啟自新，兼觀後效。
據上論斷，應依刑事訴訟法第273 條之1 第1 項、第299 條第1
項前段，森林法第52條第1 項第6 款，刑法第11條前段、第42條
第3 項前段、第74條第1 項第1 款、第2 項第5 款、第93條第1
項第2 款，判決如主文。
本案經檢察官邱志平到庭執行職務。
中    華    民    國   100    年    10    月    7     日
                  刑事第九庭      法  官      王銘勇
以上正本證明與原本無異。
如不服本判決應於收受本判決後10日內向本院提出上訴書狀，上
訴書狀應敘述具體理由。上訴書狀未敘述上訴理由者，應於上訴
期間屆滿後20日內補提理由書狀於本院( 均須按他造當事人之人
數附繕本 )「切勿逕送上級法院」。
中    華    民    國   100    年    10    月    7     日
                                  書記官      許弘杰
附錄本案論罪科刑所適用法條全文：
森林法第52條：
竊取森林主、副產物而有左列情形之一者，處六月以上五年以下
有期徒刑，併科贓額二倍以上五倍以下罰金：
一、於保安林犯之者。
二、依機關之委託或其他契約，有保護森林義務之人犯之者。
三、於行使林產採取權時犯之者。
四、結夥二人以上或僱使他人犯之者。
五、以贓物為原料，製造木炭、松節油、其他物品或培植菇類者
    。
六、為搬運贓物，使用牲口、船舶、車輛，或有搬運造材之設備
    者。
七、掘採、毀壞、燒燬或隱蔽根株，以圖罪跡之湮滅者。
八、以贓物燃料，使用於礦物之採取，精製石灰、磚瓦或其他物
    品之製造者。
前項未遂犯罰之。
第一項第五款所製物品，以贓物論，沒收之。